臺灣嘉義地方法院民事判決　九十一年訴字第七四號
　　原　　　告　　甲○○
　　被　　　告　　乙○○
　　被　　　告　　丁○○
　　訴訟代理人　　丙○○
右當事人間分割共有物事件，本院判決如左：
    主      文
兩造共有坐落嘉義市○○段第二二七地號，地目：建，面積：０‧０六０九公頃，以
原物分配給兩造，其分割方法如附圖二方法所示，其中標示１部分，面積：０‧０一
六一公頃，分歸兩造共同取得，並各依應有部分四分之一比例保持共有；標示２部分
，面積：０‧０一一二公頃，分歸被告丙○○取得；標示３部分，面積：０‧０一一
二公頃，分歸原告甲○○取得；標示４部分，面積：０‧０一一二公頃，分歸被告丁○○取得；標示５部分，面積：０‧０一一二公頃，分歸被告乙○○取得。
訴訟費用由兩造各依應有部分四分之一比例負擔。
    事      實
甲、原告方面：
  一、聲明：請求判決兩造分別共有坐落嘉義市○○段第二二七地號，地目：建，面
      積：０‧０六０九公頃之土地，依附圖方法分割。
  二、陳述：
  （一）坐落嘉義市○○段第二七七地號之土地（下稱系爭土地），地目：建，面積
        ：０‧０六０九公頃，由原告、被告，共計四人，各依應有部分四分之一比
        例共有。
  （二）按各共有人，得隨時請求分割共有物，民法第八百二十三條前段定有明文，
        系爭土地係原告與被告等四人共有，而系爭土地亦無以契約定有不分割之期
        限，亦無不能分割，且各共有人因無法達成協議分割，故系爭土地依法各共
        有人自得隨時請求分割，原告係共有人，爰依民法第八百二十三條之規定，
        請求判如訴之聲明。
  三、證據：提出系爭土地之土地登記謄本一份、分割方案圖一份，戶籍謄本二份等
      為證。
乙、被告乙○○、丙○○、丁○○方面：
    對於原告所提之分割方法並無意見。
丙、本院依職權勘驗現場，並囑託嘉義市地政事務所測量人員測量並繪製土地複丈成
    果圖。
    理      由
一、原告主張：坐落於嘉義市○○段第二七七地號之土地地目：建，面積：０‧０六
    ０九公頃，由兩造共計四人，各依應有部分四分之一比例共有之事實，業據原告
    提出與所述相符之土地登記謄本在卷可證，且為被告所不爭，堪信為真實。
二、按除因物之使用目的不能分割或契約約定有不能分割之期限者，共有人得隨時請
    求分割共有物。又分割之方法不能協議者，法院得因任何人之聲請為原物分割或
    變價分割，民法第八百二十三條第一項前段、第八百二十四條定有明文。原告主
    張系爭土地為兩造共有，兩造就系爭土地並無不分割之協議，且無因物之使用目
    的而不得分割之情事存在，又本件兩造先行由本院進行調解程序，於調解期日就
    分割方法亦無法達成協議（詳九十一年度調字第四號九十一年一月十五日調解程
    序筆錄），依前揭法條規定，原告提起請求裁判分割系爭土地之訴，即屬正當，
    應予准許。
三、次按裁判上定共有物分割方法，應顧及公平、當事人之聲明、應有部分之比例與
    實際是否相當、共有物之客觀情狀、性質、價格與經濟價值、共有利益、各共有
    人之主觀因素及使用現狀、利害關係等因素為綜合判斷。系爭土地，業經本院於
    九十一年二月二十二日勘驗現場，就兩造所提出之分割方案，囑託嘉義市地政事
    務所勘測後分別繪製複丈成果圖附卷參酌。本院前往現場勘驗系爭土地目前使用
    情形之結果：【系爭土地目前使用概況位置圖如嘉義市地政事務所九十一年三月
    十一日九十一嘉市地二字第二四八九號函所附之土地複丈成果圖（即附圖一）所
    載，標示部分１、３、５之土地，為空地；標示２、４部分之土地，為鐵骨造涼
    棚，由兩造共同使用；標示６、７、８部分之土地，其上有磚木造房屋，目前由
    兩造之母親黃妙使用中；標示部分９、１０之土地，為鋼筋混凝土造三層房屋，
    為被告丙○○使用；其出入均需由同地段第二七八地號（為既有巷道）】，有勘
    驗筆錄及複丈成果圖（即附圖一）附卷可稽。本件兩造間僅原告提出分割方法圖
    ，被告乙○○、丙○○、丁○○均同意該方法圖，是本院依前揭說明，並斟酌兩
    造使用系爭土地之現況、應有部分之比例、共有人之主觀因素及使用現狀，暨為
    避免拆除被告丙○○所有之鋼筋混凝土造三層房屋，及被告王信茂分割後仍能由
    同地段第二七八地號出入等情，故認為以如附圖二方法所示，其中標示１部分，
    面積：０‧０一六一公頃，分歸被告及原告共同取得，並各依應有部分四分之一
    比例保持共有；標示２部分，面積：０‧０一一二公頃，分歸被告丙○○取得；
    標示３部分，面積：０‧０一一二公頃，分歸原告甲○○取得；標示４部分，面
    積：０‧０一一二公頃，分歸被告丁○○取得；標示５部分，面積：０‧０一一
    二公頃，分歸被告乙○○取得之分割方法，較能符合目前土地現況及分割後土地
    再利用之經濟實益，爰為判決分割如主文所示。
四、本件事證已臻明確，兩造其餘攻擊及防禦方法，經本院審酌後，核與判決結果不
    生影響，爰不逐一論列，附此敘明。
五、據上論結：原告之訴為有理由，依民事訴訟法第八十五條第一項但書，判決如主
    文。
中　　　華　　　民　　　國　　九十一　　年　　　八　　　月　　二十八　　日
~B臺灣嘉義地方法院民事第一庭
~B　　審判長法官　曾文欣
~B　　　　法　官　洪嘉蘭
~B　  　  法  官　吳昀儒
右為正本係照原本作成
如對本判決上訴須於判決送達後廿日內向本院提出上訴狀（應附繕本）
中　　　華　　　民　　　國　　九十一　　年　　　八　　　月　　二十九　　日
~B    　　書記官　楊國色
